【裁判字號】    97,交聲更,28
【裁判日期】    970904
【裁判案由】    交管條例聲異
【裁判全文】
臺灣板橋地方法院交通事件裁定        97年度交聲更字第28號
                                    97年度交聲更字第29號
原處分機關  交通部公路總局臺北區監理所板橋監理站
異  議  人
即受處分人  甲○○
上列異議人即受處分人因違反道路交通管理處罰條例案件，對於
交通部公路總局臺北區監理所板橋監理站中華民國95年3 月17日
所為之處分（原裁決書案號：板監裁字第41-ABY269577號）、96
年10月22日所為之處分（原裁決書案號：板監裁字第41-AEV9781
43號），聲明異議，本院於97年2 月27日以96年度交聲字第1724
、1729號裁定後，異議人不服，提起抗告，經臺灣高等法院於97
年4 月29日以97年度交抗字第489 、492 號裁定將原裁定撤銷，
發回本院，本院更為裁定如下：
    主  文
異議均駁回。
    理  由
一、對板監裁字第41-ABY269577號裁決書聲明異議部分：
  (一)按受處分人不服道路交通管理處罰條例第8 條所定主管機關
    所為之處罰者，得於接到裁決書之翌日起二十日內，向管轄
    地方法院聲明異議，道路交通管理處罰條例第87條第1 項定
    有明文。又交通法庭認聲明異議不合法律上之程式，且無從
    補正者，應以裁定駁回之，道路交通案件處理辦法第18條亦
    定有明文。
  (二)次按處理違反道路交通管理事件，有關文書送達之程序，依
    行政程序法之規定，違反道路交通管理事件統一裁罰基準及
    處理細則第5 條定有明文。又行政程序法第74條第1 項、第
    2 項規定：「送達不能依前二條規定（送達之處所、補充送
    達及留置送達）為之者，得將文書寄存送達地之地方自治或
    警察機關，並作送達通知書兩份，一份黏貼於應受送達人住
    居所、事務所、營業所或其就業處所門首，另一份交由鄰居
    轉交或置於該送達處所信箱或其他適當位置，以為送達。前
    項情形，由郵政機關為送達者，得將文書寄存於送達地之郵
    政機關。」
  (三)查本件板監裁字第41-ABY269577號裁決書經原處分機關於95
    年3 月21日，由郵務機關按被告居住地址「臺北縣板橋市○
    ○路34號4 樓」辦理送達後，因未獲會晤本人亦無受領文書
    之同居人、受僱人或應受送達處所接收郵件人員，已將該送
    達文書寄存於板橋埔墘郵局，並作送達通知書兩份，一份黏
    貼於應受送達人住居所門首，另一份置於該送達處所信箱以
    為送達，有原處分機關送達證書影本及法務部戶役政連結作
    業系統個人基本資料各一件附卷可稽，足認上開案號裁決書
    之送達並無違誤。至於異議人所稱於其住處門首或信箱上未
    見任何送達通知書云云，迄未提出任何事證供本院調查究明
    ，尚難逕信，而其因未諳送達之規定，遽以未曾受裁決書之
    合法送達等語置辯，顯無可採。從而，依法院訴訟當事人在
    途期間標準第4 條規定，受處分人住於臺北縣板橋市，其向
    址設臺北縣中和市○○路○ 段116 號之原處分機關為聲明異
    議，有在途期間二日，則受處分人對原處分機關是項裁決不
    服欲提起異議，依照上述說明，加計二日之在途期間，期間
    早已屆滿，異議人遲至96年10月22日始向原處分機關提出聲
    明異議狀，此有蓋有原處分機關交通部公路總局臺北區監理
    所板橋監理站上開收狀日期章戳之異議人本件聲明異議狀可
    憑，則異議人此部分之聲明異議顯然不合法律上程式，且無
    從補正，核諸前揭說明，自應將異議人之異議駁回。
二、對板監裁字第41-AEV978143號裁決書聲明異議部分：
  (一)異議人於96年10月22日之聲明異議狀中原未於案由欄中載明
    對此部分聲明異議，惟於事實及理由中卻提及「由於我認為
    駕照尚處於正常狀態，亦還沒過期，騎乘機車本無『無照駕
    駛』之情事」等語，經本院於96年11月22日就異議意旨訊問
    時才補充陳述要就此部分裁決聲明異議，故認此部分聲明異
    議符合程序，合先說明。
  (二)按汽車駕駛人，領有聯結車、大客車、大貨車或小型車駕駛
    執照，駕駛重型機器腳踏車者，處新臺幣（下同）一千八百
    元以上三千六百元以下罰鍰，道路交通管理處罰條例第22條
    第1 項第4 款定有明文。
  (三)本件異議人即受處分人甲○○於96年9 月20日凌晨0 時2 分
    許，騎乘車牌號碼CQX-853 號重型機車行經臺北市○○○路
    與基隆路交岔路口時，因紅燈右轉，經臺北市政府警察局大
    安分局警備隊警員當場攔停舉發（未據聲明異議），嗣經電
    腦稽核，始又察覺因其駕駛執照業經註銷仍騎乘機器腳踏車
    ，乃以受處分人騎乘機車有違反道路交通管理處罰條例第21
    條第1 項第1 款規定之行為製單舉發，經將舉發通知單送達
    於受處分人後，於到案期日前向原處分機關提出陳述，經原
    處分機關調查後，認受處分人有駕駛執照業經註銷仍駕駛重
    型機車之違規行為，惟其於90年8 月15日已考領汽車駕駛執
    照，故同意改以違反道路交通管理處罰條例第22條第1 項第
    4 款規定處罰，嗣並依道路交通管理處罰條例第22條第1 項
    第4 款、違反道路交通管理事件統一裁罰基準表之規定，於
    96年10月22日裁處受處分人罰鍰一千八百元。
  (四)本件異議人甲○○對其於96年9 月20日凌晨0 時2 分許，騎
    乘車牌號碼CQX-853 號重型機車行經臺北市○○○路與基隆
    路交岔路口時，因紅燈右轉，經臺北市政府警察局大安分局
    警備隊警員當場攔停舉發之事實並不爭執，且有臺北市政府
    警察局北市警交字第AEV787977 號舉發違反道路交通管理事
    件通知單影本附卷可稽，已可認定，惟辯稱：伊認為駕照尚
    處於正常狀態，亦還沒過期，騎乘機車並無「無照駕駛」之
    情事云云。然查：(1)異議人前於91年9 月20日上午9 時17分
    因不遵守道路交通標線之指示，另案經原處分機關於95年3
    月17日裁處罰鍰一千八百元，經合法送達後，未經聲明異議
    而確定，詎異議人逾期拒不繳納罰鍰，經原處分機關依修正
    前道路交通管理處罰條例第65條第1 項、第67條第3 項規定
    ，自95年4 月17日起易處吊扣駕駛執照二個月，並限於95年
    5 月1 日前繳送執行，惟異議人仍未於限期繳送，乃於95年
    5 月2 日起易處吊銷其駕駛執照，並逕行註銷，而依規定自
    95年5 月2 日起一年內不得重新考領駕駛執照，此有卷附之
    板監裁字第41-ABY269577號裁決書、送達證書在卷可憑，是
    異議人於此部分舉發違規時，因前案罰鍰未繳，又未依限繳
    送駕駛執照供吊扣二月，為公路主管機關自95年5 月2 日起
    易處吊銷駕駛執照，並逕行註銷，於一年內不得重新考領駕
    照甚明。(2)再者卷附之原處分機關板監裁字第41-ABY269577
    號裁決書，業經合法送達，異議人既未就該案合法聲明異議
    （詳見前述理由一），則於該處分確定後原處分機關當依裁
    決書上明載之方法而為執行，異議人對於倘未依裁決主文繳
    納任何罰鍰，則最終定遭逕行註銷駕照之執行結果，自難諉
    為不知。(3)異議人雖於93年12月8 日確有向臺北市交通事件
    裁決所繳納罰鍰一千八百元，有交通違規罰鍰收據影本在卷
    足憑，惟該收據上所載該違規罰單號碼為CZ0000000 ，核與
    本件於91年10月9 日因「紅燈越線臨停」違規，經臺北市政
    府警察局中正第一分局警備隊依道路交通管理處罰條例第60
    條第2 項第3 款，以北市警交大字第ABY269577 號舉發違反
    道路交通管理事件通知單號碼不符，顯非同一事件；更何況
    異議人另以前於辦理機車過戶登記時，已繳清所有駕籍、車
    籍罰單及各項稅金始得換發牌照及行照云云置辯，但查異議
    人於93年12月8 日辦理CIQ-095 號車輛過戶手續時，係繳清
    該車車籍項下違規罰鍰，尚與駕籍下之違規罰鍰無涉，此經
    原處分機關以96年10月11日北監板四字第0962005616號函覆
    在卷，並無已依罰單繳納罰鍰卻誤為未繳之疑義。異議人猶
    執上情置辯，欲為解免責任，顯不可採。本件事證明確，異
    議人有此部分違規行為洵堪認定。
  (五)綜上所述，異議人確有於上開時、地，因駕駛執照業經註銷
    ，但因已另考領汽車駕駛執照，而駕駛重型機車之違規行為
    ，從而原處分機關依道路交通管理處罰條例第22條第1 項第
    4 款、違反道路交通管理事件統一裁罰基準表之規定，裁處
    受處分人罰鍰一千八百元，核無違誤，本件異議人此部分之
    異議為無理由，亦應將其異議駁回。
據上論斷，應依道路交通案件處理辦法第18條、第19條，裁定如
主文。
中    華    民    國    97    年    9     月    4     日
                  交通法庭    法  官  張江澤
以上正本證明與原本無異。
如不服本裁定，應於送達後5日內，向本院提出抗告狀。
                              書記官  梁宜庭
中    華    民    國    97    年    9     月    5     日


司法院資訊處製作；財團法人民間司法改革基金會備份。
